臺灣高等法院臺中分院交通事件裁定　　100年度交抗字第633號
抗　告　人
即受處分人　張慧菁
上列抗告人因聲明異議案件，不服臺灣彰化地方法院中華民國
100年7月1日所為裁定（100年度交聲字第905號）提起抗告，本
院裁定如下：
    主    文
抗告駁回。
    理    由
一、原裁定意旨略以：依交通部臺灣區○道○○○路局行車速限
    資訊，國道1號高速公路大安溪橋(泰安服務區北端、約155
    公里處)以北，一般車輛速限為每小時100公里，並於各交流
    道入口下游約300至400公尺主線處設置速限相關標誌，且利
    用發布新聞稿、辦理公告、沿線資訊可變標誌等方式配合宣
    導等情，有內政部警政署國道公路警察局第二警察隊100年3
    月18日公警二交字第1000270707號函及後附速限表在卷可稽
    ；而觀諸卷附照片，受處分人於駕車行經141.7公里處前時
    ，該路段亦分別於國道1號北上156公里處、155.5公里處左
    右二側車道旁各設有前方速限降低之告示牌，及於149公里
    處、147公里處設有車種速限之告示牌，有設置地點照片影
    本在卷可憑，自難認該處有何標示不清或未盡告知義務之情
    ；且行車速度應依標誌或標線之規定，此乃眾所周知之事實
    ，受處分人既領有駕駛執照，更應知之甚明，自有隨時注意
    並遵守各路段時速限制之義務，以保障大眾及本身因使用交
    通設施之安全；至國道高速公路上該以何速限行駛，始符合
    交通安全法規之誡命，則應參照各法條之立法意旨，以確保
    行車安全，避免危險事故之發生，此本因時、地而異，並無
    僵化固定之機械式數據標準，是受處分人行駛於國道1號高
    速公路上，自應依速線標誌指示，不得圖以國道交通法則法
    意不足而予以免責，或變更受處分人違規行為之法律評價。
    受處分人不反思己身超速行駛將肇致自身及其他用路人可能
    之高度危險，反以前詞辯解，容非法治社會應有之正確觀念
    ，所辯難認可採。本件異議為無理由，應予駁回等語。
二、抗告意旨略以：因高公局未善盡清楚標示速限變化的責任，
    致使抗告人於高速公路產生違規事實，違規責任完全歸屬於
    抗告人，實難令人信服，並提出抗告理由：(一)抗告人絕無主
    觀犯意。抗告人行車20年，從未於高速公路超速被罰，此有
    紀錄可查。此次違規，實係「善意相信相關單位在有重大行
    車狀況變化時，會有清楚的標示」前題下所發生。(二)行車速
    限變化是保障用路人或是陷害用路人？抗告人相信降速的目
    的是為保障用路人的安全，既然攸關所有用路人安全，是否
    應該做出非常明顯的標誌，例如：速限牌應做的更大、更醒
    目，甚至要在1公里內每隔100公尺連續插放10支速限變化提
    示牌，如此方能充分達到保障駕駛人安全之目的。(三)速限標
    示確有不足的事實。國道1號北上156和155.5左右兩側各只
    有一支很小的前方速限降低之告示牌，換言之，內側車道車
    輛只有一次機會可以看到。以時速110公里的速度加上不明
    顯的色差及過小的字體，即使認真看也未必能看見，且該告
    示牌並未說明前方何處降速？降多少？一直要到7公里後的
    149和147公里處才有速限標示，如此讓有看到降速告示牌的
    用路人得一直分心去留意到底何處降速？降為多少？用路人
    有因此得到更大的安全保障嗎？149公里和147公里處的速限
    牌因為已經與先前200公里路段的速限不同了，是否應該做
    的更大更明確更顯眼？使得用路人可以充分得到安全保障？
    (四)官方心態漠視用路人安全。函覆單位回覆曾透過發新聞稿
    、公告，告知全國用路人各國道高速公路速限限制狀況，然
    試問，是否有做過民意調查，有多少民眾確實知道該新聞公
    告？大部分的駕駛人均是仰賴行車時路旁醒目的警示牌來充
    分預警，充分且清楚醒目的警示應該是高公局或權責單位責
    無旁貸的工作。(五)有誰能看盡高速公路沿路所有標示？在有
    速限變化的情形下，告示牌難道不能仿照交流道匝道出口告
    示牌，又大又清楚讓民眾知悉？綜上，抗告人並無逃避超速
    事實，但此超速事實難道相關單位完全沒有責任？因此不服
    原裁定，爰依法提起抗告云云。
三、按汽車行駛高速公路，應依速限標誌指示；汽車行駛於高速
    公路、快速公路或設站管制之道路，不遵使用限制、禁止、
    行車管制及管理事項之管制規則，而有行車速度超過規定之
    最高速限或低於規定之最低速限之行為者，處汽車駕駛人30
    00元以上6000元以下罰鍰；汽車駕駛人有第33條第1項情形
    者，除依原條款處罰鍰外，並予記違規點數1點，高速公路
    及快速公路交通管制規則第5條第1項前段、道路交通管理處
    罰條例第33條第1項第1款、第63條第1項第1款分別定有明文
    。次按汽車駕駛人之行為有經以科學儀器取得證據資料證明
    其行為違規之情形，當場不能或不宜攔截製單舉發者，得逕
    行舉發；該項逕行舉發，應記明車輛牌照號碼、車型等可資
    辨明之資料，以汽車所有人為被通知人製單舉發，道路交通
    管理處罰條例第7條之2第1項第7款、第4項亦定有明文。
四、前揭罰責並不以受處分人明知並有意使其發生為要件，且絕
    大多數違規人均因疏忽所致，是抗告意旨(一)所謂無違規之故
    意，與本案是否違規並無關連，先此敘明。
五、查：本件抗告人即受處分人張慧菁所有之車牌號碼4601-K號
    自小客車，於民國100年1月7日10時19分，行經國道1號北上
    141.7公里處時，因「汽車行駛高速公路速度超過規定最高
    速限（未滿20公里）」之違規，經國道公路警察局第二警察
    隊造橋分隊員警逕行舉發並開立公警局交字第ZBB680101 號
    舉發違反道路交通管理事件通知單，並經原處分機關即交通
    部公路總局臺中區監理所於100年3月23日，以違反道路交通
    管理處罰條例裁處罰鍰新臺幣（下同）3,000元，並依同條
    例第63條第1項規定記違規點數1點等情，此有內政部警政署
    國道公路警察局公警局交字第ZBB680101號舉發違反道路交
    通管理事件通知單、交通部公路總局臺中區監理所彰監四字
    第裁64-ZBB680101號裁決書各1紙附卷可稽，抗告人有上開
    違規情節，洵勘認定。
六、按標誌之種類分警告、禁制、指示、輔助標誌四種，其中禁
    制標誌用以表示道路上之遵行、禁止、限制等特殊規定，告
    示車輛駕駛人及行人嚴格遵守，其中輔助標誌，用以便利行
    旅及促進行車安全所設立之標誌或標牌，其中禁制標誌之設
    計包含圓形，大小尺寸為直徑60或90公分，禁制標誌設於距
    禁制事項之起點至100公尺間適當距離，道路交通標誌標線
    號誌設置規則第57條定有明文，其中輔助標誌，該輔助標誌
    除車輛故障標誌、交通錐、施工標誌外，並未明定有大小尺
    寸或設置位置，本件抗告人對於其於上開時間，駕駛上開汽
    車行經違規地點、並有上開違規事實等情，並不爭執。然爭
    執降低速限之標示未明顯，抗告人未能及時注意，因而致抗
    告人有超速違規事實，此違規情節不能完全歸責抗告人，高
    公局或相關權責單位亦有責任云云。然查，標誌、標線、號
    誌之設置、養護及號誌之運轉，由主管機關依其管轄辦理之
    ，道路交通標誌標線號誌設置規則第4條定有明文。故本件
    速限標誌之設置地點，係由主管機關斟酌前開路段之實際路
    況、行車流量、交通安全等相關情狀後依上開設置規則設置
    ，非可恣意為之。標誌牌面之大小，應以車輛駕駛人在適當
    距離內辨認清楚為原則，道路交通標誌標線號誌設置規則第
    7條第1項、第13條分別定有明文，可知標誌之規格、大小、
    種類均有一定之標準規定，尚非可恣意變化，而判別標誌是
    否「明顯」、「清晰」、「適當」，即應以前開設置規則為
    準，非以個別駕駛人之主觀認知或感覺為斷。查本案抗告人
    行經違規地點前之國道1號北上156和155.5左右兩側各有一
    支的前方速限降低之方型警告標誌，並於國道1號北上149公
    里處、147公里處設有車種速限之告示牌，為抗告人所不爭
    之事實，而觀之該警言標誌之顏色、大小、設置位置、體形
    係依上開設置規則之規定所設置，有設置地點照片影本在卷
    可憑，且其於本案抗告人違規地點前方5.3、7.3公里2處設
    置禁制標誌，大於前開設置規則第57條所定之100公尺甚多
    ，自無違反上開設置規則設置位置之疑慮，又本件禁制標誌
    前方8.5至9公里處復設置輔助標誌，用以警告前方速限降低
    ，自難認該處有何標示不清或未盡告知義務之情形，抗告人
    抗告意旨(二)至(五)爭執本案相關標誌不明設置位置間隔太遠、
    提示不夠密集等詞雖非全然無見，惟該標誌既合於法規設置
    之方式，亦即合於人民所授權之立法單位所定之規章，行為
    人自應在該規範下以謹慎之態度小心駕駛，雖行政機關應以
    人民最大之利益為依歸而盡量為更合宜之措施，惟就現實面
    亦不得不考量該措施所耗費之物力成本，抗告人卓見自得向
    行政機關表達以作為行政機關設置標誌時之參考，惟仍無從
    解免所違反道路交通管理處罰條例第33條規定之責任。抗告
    人就原審已論證明確之事項，指摘原裁定不當，為無理由，
    應予駁回。
七、據上論斷，應依道路交通事件處理辦法第25條、刑事訴訟法
    第412條，裁定如主文。
中    華    民    國    100    年   7    月      28  日
            交通法庭    審判長法  官  李  文  雄
                              法  官  黃  小  琴
                              法  官  陳  如  玲
以上正本證明與原本無異。
不得再抗告。
                                書記官  陳  信  和
中    華    民    國  100    年    7    月     29    日